【裁判字號】    93,勞安訴,5
【裁判日期】    950414
【裁判案由】    過失致死等
【裁判全文】
臺灣板橋地方法院刑事判決             93年度勞安訴字第5號
公  訴  人  臺灣板橋地方法院檢察署檢察官
被      告  丙○○
被      告  佳昌宜環境工程股份有限公司
代  表  人  丁○○
被      告  甲○○
上列三人共同
選任  辯護人  李韶生律師
上列被告等因過失致死等案件，經檢察官提起公訴（93年度偵字
第11551 號），本院判決如下：
    主  文
丙○○從事業務之人，因業務上之過失致人於死，處有期徒刑伍
月，如易科罰金以參佰元折算壹日，緩刑貳年。
佳昌宜環境工程股份有限公司違反雇主對防止有墜落之虞之作業
場所引起之危害，應有符合標準之必要安全衛生設備之規定，致
發生死亡災害之職業災害，科罰金新台幣伍萬元。
甲○○從事業務之人，因業務上之過失致人於死，處有期徒刑肆
月，如易科罰金以參佰元折算壹日，緩刑貳年。
    事  實
一、丙○○係佳昌宜環境工程股份有限公司（址設臺中市○區○○里○○路246 巷76號1 樓，以下簡稱佳昌宜公司）之經理
    ，實際負責佳昌宜公司北部地區廢污水處理之業務，係從事
    業務之人，並為勞工安全衛生法所稱之雇主，而佳昌宜公司
    則為勞工安全衛生法所稱之事業單位。佳昌宜公司於民國92
    年1 月1 日起至同年12月31日止，承攬虹冠實業股份有限公
    司（以下簡稱虹冠公司；虹冠公司地址係設於臺北縣三峽鎮
    ○○路222 巷41號1 樓房東曾美鴻之住處；惟該公司廠房地
    址實際係承租於臺北縣三峽鎮○○路222 巷43號與45號之地
    址）之廢水處理廠操作工程，並於同（92）年5 月5 日僱用
    勞工李育漳處理廢水操作與維持廢水場之整齊；並由丙○○
    指派李育漳至上開虹冠公司工廠從事廢水處理操作工程；丙○○身為雇主，有提供安全之工作環境予其所僱用之勞工李
    育漳及防止職業災害發生之責任，並應注意勞工安全衛生法
    第5 條第1 項第5 款規定：「雇主對左列事項應有有符合標
    準之必要安全衛生設備：五、防止有墜落、崩塌等之虞之作
    業場所引起之危害。」及勞工安全衛生設施規則第224 條第
    1 項規定：「雇主對於高度在二公尺以上之工作場所邊緣及
    開口部分，勞工有遭受墜落危險之虞，應設有適當強度之圍
    欄、握把、覆蓋等防護措施」之規定，且依當時又無不能注
    意之情事，詎丙○○竟疏未注意遵行上開規定，未於其勞工
    李育漳在虹冠公司前開作業之廢水處理區內深度達2 ．06公
    尺之第4 號及第5 號儲水池設置相關防護措施（即未於第4
    號儲水池設置手扶欄杆與行走踏板；第5 號儲水池至樓梯缺
    口處，亦未設置手扶欄杆，該2 處均屬易造成危險墜落之工
    作場所）。
二、甲○○則為虹冠公司之副廠長，平時負責綜理廠務（含廠內
    生產流程即染布經過、機器維修等）與監督工廠設施，亦係
    從事業務之人，本應注意該公司廠區相關設備之安全管理（
    即於該工廠廢水處理區之第4 號儲水池設置手扶欄杆與行走
    踏板；第5 號儲水池至樓梯缺口處，亦未設置手扶欄杆）及
    維護，並指導及協助承攬人佳昌宜公司辦理安全衛生教育訓
    練及其他防止職業災害所必要事項，而依當時情形，又無不
    能注意之情事，詎甲○○竟疏未注意對其所管理之廢水處理
    區設置良好之安全設施，亦未告知佳昌宜公司有關該公司（
    即虹冠公司）工廠工作環境及危害因素暨有關安全衛生規定
    應採取之措施。嗣佳昌宜公司僱請之勞工李育漳於92年5 月
    26日中午前後某時許，在虹冠公司上址之廢水處理區內作業
    ，發覺廢水處理區作業有異而前往四號及五號儲水池查看，
    不慎跌落未設置手扶欄杆與行走踏板之第4 號儲水池內（當
    時水池內廢水溫度達攝氏80度左右），致李育漳於同（26）
    日下午1 時至2 時50分許因生前落水燙傷溺斃死亡；嗣於當
    日下午2 時50分至3 時許，因污水流至虹冠公司工廠內，又
    無法找到佳昌宜公司僱請之廢水操作員李育漳，虹冠公司副
    廠長甲○○遂請該公司會計陳春葉電話通知佳昌宜公司之經
    理丙○○處理，嗣經丙○○以電話告知該公司副理乙○○，
    表示虹冠公司工廠廠內淹水，又無法找到操作員李育漳，故
    要乙○○前往虹冠公司工廠查看處理；乙○○先以手機電話
    欲與該公司（即佳昌宜公司）之操作員李育漳聯絡，因手機
    無法接通；隨後乙○○乃趕至虹冠公司工廠瞭解情況，迨乙○○進該虹冠公司工廠內發現污水已淹至定型機，且工廠外
    之廢水處理區之污水池污水業已溢出，乙○○乃至廢水處理
    區之控制盤控制盤欲啟動抽水馬達，因發現抽水馬達仍運轉
    中，惟水則無法抽上來，遂將抽水馬達開關反覆開關數次後
    ，抽水馬達始將水抽上來，隨後抽水馬達乃回虹冠公司工廠
    內協助解決淹水問題，迨至同（26）日下午4 時許虹冠公司
    工廠內污水已消退後，乙○○乃至工廠外之廢水處理區查看
    ，嗣於同（26）日下午4 時10分至29分許始發現該公司（即
    佳昌宜公司）之操作員李育漳陳屍於第4 號儲水池內（臉部
    朝下），手機則遺留於該儲水池邊緣；乙○○隨即通知其公
    司（即佳昌宜公司）及虹冠公司負責人己○○與該工廠副廠
    長甲○○等人後，隨後並報警處理。
三、案經臺灣板橋地方法院檢察署檢察官相驗後，自動檢舉簽分
    偵查起訴。
    理  由
一、程序方面：本件被告佳昌宜公司之代表人丁○○經合法傳喚
    ，無正當理由不到庭，因本件關於被告佳昌宜公司部分，係
    屬應科罰金部分，爰不待其陳述逕行判決，合先敘明。
二、訊據被告丙○○、甲○○二人均矢口否認有何過失犯行；被
    告丙○○辯稱：本件關於工安部分，已經有做措施，其本人
    並無責任；本件工作場所長久以來都是很安全的工作場所，
    竟發生意想不到的意外，其本人主張無罪。被告甲○○辯稱
    ：案發當時其本人係受僱於虹冠公司，有關該公司與佳昌宜
    公司訂立之承攬契約均屬於該公司總經理之業務，其本人並
    未負責管理有關工廠廢水廠的事情，其本人只負責虹冠公司
    工廠內生產之過程，故其本人主張無罪。
三、辯護人辯稱如下：
（一）、被告丙○○部分：
1、被告丙○○在職前訓練上有盡到責任，並無何疏失，於案發
   前二週均有指派專人教導死者李育漳，待被害人李育漳完全
   了解工作性質，知道如何獨自操作後，才由被害人李育漳單
   獨至工作地工作。
2、被害人李育漳死亡地點即前開第4 號儲水池並非為被告丙○○指定之工作地點，該水池水深僅1.2 公尺，水池開口處深
   度2.06公尺，死者身高1.7 公尺且死者李育漳之手機被發現
   於死亡水池隔牆附近。
3、被害人李育漳雖是佳昌宜僱請之工人，但被害人李育漳工作
   施作的地點是在控制盤，並非在蓄水池；而證人也到庭作證
   證稱，該處根本無路可走。佳昌宜公司承辦虹冠公司廢水處
   理作業也有一段時間，從未發生這種狀況，至於勞檢所證人
   戊○○亦到庭作證稱，發生事故的地點也就是第四號蓄水池
   ，在廢水堵塞時工作人員可能會去查看，但事實上堵塞的情
   況很少，亦即被害人李育漳工作上根本不可能到那個地方去
   ；因該處只有操作機器，如有發生狀況，亦不可能自己一個
   人去，充其量是被害人李育漳向佳昌宜公司反應，嗣由佳昌
   宜公司再派人處理；並非由佳昌宜公司指示被害人李育漳去
   處理；故被害人李育漳在第4 號儲水池發生事故，實與被告
   丙○○無關，自難令被告丙○○負業務過失致死罪責。
（二）、被告甲○○部分：
1、被害人李育漳死亡地點並非工作施作地，故被告甲○○並無
   被訴勞工安全衛生法第17條第1 項之告知安全事項義務。
2、有關虹冠公司工廠所有之廢水處理，均由虹冠公司交與佳昌
   宜公司處理，被告甲○○只是負責虹冠公司工廠現場業務，
   92年5 月26日案發當日，被告甲○○於勞檢所所製作筆錄時
   ，表示有勞工安全未告知之疏失，但簽約的人是公司老闆，
   並非被告甲○○。至於虹冠公司工廠有什麼措施，需要加裝
   物品，應由承攬單位佳昌宜公司向事業單位虹冠公司反應，
   屆時虹冠公司才會做，以前並未發生過這種狀況；而且第
   1、2 、3 、4 號儲水池根本是佳昌宜公司人員不應該去的
   作業地方。至於虹冠公司工廠作業的地方，都有做安全措施
   ，至於勞檢所說有兩公尺以上的工作場所都要加裝安全措施
   ，因為第4 號儲水池並非工作地方，故不應由被告甲○○負
   過失致死責任。
（三）、被告佳昌宜公司部分：
1、北部地區業務負責人即被告丙○○並無何疏失，故被告佳昌
   宜公司自不應受勞工安全衛生法第31條第1 、2 項之處罰。
2、被告佳昌宜公司施作的地點係在虹冠公司工廠控制室，而控
   制室均有加裝安全措施，故被告丙○○與甲○○2 不應負過
   失致死責任；至於佳昌宜公司，亦不應負責。
四、本院認定被告等3人有罪之理由：
1、按本件被告佳昌宜公司之登記負責人（即代表人）丁○○，
   此有該公司基本資料1 紙在卷可稽（本院卷第129 頁至第130
   頁）。
2、查被告佳昌宜公司於民國92年1 月1 日起至同年12月31日止
   ，承攬虹冠公司工廠位於前開三峽鎮○○路222 巷43號與45
   號之廢水處理廠操作工程一節，此有雙方簽訂之合約書1 紙
   在卷足憑（92年度相字第572 號相驗卷宗第86頁至第87頁本
   院卷第97頁至第98頁）；並為被告丙○○與甲○○2 人所不
   爭執。
3、被告丙○○於案發時係佳昌宜公司之經理，實際負責佳昌宜
   公司北部地區廢污水處理之業務；而被害人李育漳則係自92
   年5 月5 日起受僱於佳昌宜公司從事處理廢水之員工，並經
   被告丙○○指派至上開三峽鎮○○路222 巷43號與45號虹冠
   公司工廠從事廢水處理操作工程等工作等情，此據被告丙○○於偵查中與本院調查與審理時供承在卷（93年度他字第33
   7 號偵查卷第9 頁背面、本院卷第46頁、第196 頁）。被告
   甲○○則為虹冠公司之副廠長，平時負責綜理廠務（含廠內
   生產流程即染布經過、機器維修等）與在現場監督工廠設施
   ，亦據被告甲○○於偵查中與本院調查及審理時供承在卷（
   93年度他字第337 號偵查卷第24頁、25頁；本院卷第46頁、
   第194 頁）。
4、查被害人李育漳確實於92年5 月26日上午10時許，於上開虹
   冠公司工廠從事操作廢水處理作業時，因廢水處理區之控制
   盤上之異常登亮起與家要機打不上來先後發生問題，故以行
   動電話先後請示該公司（佳昌宜公司）副理乙○○如何處理
   ，嗣經佳昌宜公司副理乙○○於電話中告知指示被害人李育
   漳將控制盤上之所有電磁開關重設桿按一下與將加藥機之空
   氣放一下即可；隨後至當（26）日下午2 時50分至3 時許，
   因污水流至虹冠公司工廠內，又無法找到佳昌宜公司僱請之
   廢水操作員李育漳，虹冠公司副廠長甲○○遂請該公司會計
   陳春葉電話通知佳昌宜公司之經理丙○○處理，嗣經丙○○
   以電話告知該公司副理乙○○，表示虹冠公司工廠廠內淹水
   ，又無法找到操作員李育漳，故要乙○○前往虹冠公司工廠
   查看處理；乙○○先以手機電話欲與該公司（即佳昌宜公司
   ）之操作員李育漳聯絡，因手機無法接通；隨後乙○○乃趕
   至虹冠公司工廠瞭解情況，迨乙○○進該虹冠公司工廠內發
   現污水已淹至定型機，且工廠外之廢水處理區之污水池污水
   業已溢出，乙○○乃至廢水處理區之控制盤欲啟動抽水馬達
   ，因發現抽水馬達仍運轉中，惟水則無法抽上來，遂將抽水
   馬達開關反覆開關數次後，抽水馬達始將水抽上來，隨後乙○○乃回虹冠公司工廠內協助解決淹水問題，迨至同（26）
   日下午4 時許虹冠公司工廠內污水已消退後，乙○○乃至工
   廠外之廢水處理區查看，嗣於同（26）日下午4 時10分至29
   分許始發現該公司（即佳昌宜公司）之操作員李育漳陳屍於
   第4 號儲水池內（臉部朝下），手機則遺留於該儲水池邊緣
   ；乙○○隨即通知其公司（即佳昌宜公司）及虹冠公司負責
   人己○○與該工廠副廠長甲○○等人後，隨後並報警各等情
   ，業據證人乙○○於警詢、行政院勞工委員會北區勞動檢查
   所詢問及本院審理時各證述明確（同前相驗卷第3 、4 頁；
   本院卷第150 頁至第153 頁；第169 頁、第178 頁、179 頁
   ）；核與被告丙○○於偵查中與行政院勞工委員會北區勞動
   檢查所詢問時供述前開虹冠公司工廠內因污水淹至工廠，故
   以電話通知其公司（即佳昌宜公司）前往處理，嗣至當（26
   ）日5 時許，始知其公司操作員李育漳發生意外等情節大致
   相符（同上相驗卷第18頁背面、第19頁）。由此可見，被害
   人李育漳於案發當日確實係於前開虹冠公司工廠從事操作廢
   水處理工作至明。
5、又被害人李育漳係在被告佳昌宜公司擔任廢水操作員工作，
   工作內容係操作廢水，並維持廢水場之整齊；而廢水場之區
   域則係由被告佳昌宜公司負責處理；至於廢水場之區域則包
   括廢水儲水槽（池）與廢水冷卻處理塔在內；如遇虹冠公司
   工廠第1 號至第5 號儲水槽（池）廢水水位均已滿位，且抽
   水馬達又來不及抽送時，則須打開洩水閥洩水；如果要到第4
   號儲水槽（池）開啟洩水閥時，則須由儲水槽旁之控制盤走
   至第5 號儲水槽，然後再跨至第4 號儲水槽（池）等情，業
   據證人乙○○於本院審理時證述明確（本院卷第169 頁、第
   171 頁、第174 頁至第179 頁）；並有案發現場之廢水處理
   區示意圖1 張及證人乙○○於該示意圖上所繪製指出之標示
   與動線路線圖各在卷可稽（同上相驗卷第89頁、本院卷第174
   頁、第175 頁）。
6、按前開第4 號儲水槽（池）深度為2 ．06公尺，可由控制盤
   右邊樓梯往上走，經過化學處理槽旁前行，再由樓梯往下，
   ；惟樓梯至第5 號儲水池則有一個缺口，並未設置欄杆，可
   從該缺口跨越第5 號儲水池即可到達前開第4 號儲水池一節
   ，亦據證人即行政院勞工委員會北區勞動檢查所承辦人員戊○○於本院審理時證稱屬實；並於前開案發現場之廢水處理
   區○○○○○路線明確在卷（本院卷第183 頁、第184 頁、
   第186 頁；同上相驗卷第89頁）。由上開缺口進入第5 號、
   第4 號儲水池工作，惟該缺口未設置欄杆，則與正常工作安
   全有所關聯；因依另依證人即佳昌宜公司副理乙○○表示，
   因案發當日前開第5號儲水池廢水無法打上化學處理槽，故
   被害人李育漳可能要前往上揭第4 號、第5 號儲水池查看，
   惟因該第4 號儲水池並未設置欄杆與行走用之踏板，造成被
   害人李育漳不慎跌落前開第4 號儲水池死亡；當時第1 號至
   第3 號儲水池之廢水溫度大約攝氏80度左右，如第4 號儲水
   池被堵塞住，則前開第1 號至第3 號儲水池匯流至第5 號儲
   水池，而第4 號儲水池與第5 號儲水池因溢流孔相通，故第4
   號儲水池之水溫亦高達攝氏80度左右各等情，亦據證人戊○○於本院審理時證稱明確（本院卷第183 頁、187 頁、188
   頁）；並有案發當時第4 號儲水池未設置欄杆與行走踏板之
   照片1 張在卷可證（本院卷第188 頁、前開相驗卷第12 頁3
   張照片中之中間1 張照片所示）。由此可見，前開第4 號及
   第5 號儲水池顯然並未設置相關防護措施，亦即未於該第4號
   儲水池設置手扶欄杆與行走踏板；未於第5 號儲水池至樓梯
   缺口處，亦未設置手扶欄杆，該2 處均易造成危險墜落之工
   作場所極為明顯。再者，本件於前開被害人李育漳勞安事故
   發生後，經行政院勞工委員會北區勞動檢查所承辦人員前往
   上開虹冠公司工廠檢查事故發生原因，認為本次該害發生原
   因：（1）、 直接原因是被害人生前落水燙死或溺死。（2）
   、間接原因則是前開第4 號、第5 號儲水池開口未設置護圍
   或護蓋。（3）、 基本原因：甲、虹冠公司將其廢水處理區
   廢水處理作業交付（佳昌宜公司）承攬並與之共同作業，未
   告知工作環境、危害因素並採取協議、指揮、巡視、聯繫調
   整等措施，指導及協助該承攬人辦理安全衛生教育訓練，及
   其他為防止職業該害之必要事項之措施。乙、雇主未對作業
   勞工施以預防災變所必要之安全衛生教育、訓練。丙、雇主
   未訂定合適安全衛生工作守則，使勞工遵守各等情，此有行
   政院勞工委員會北區勞動檢查所，92年8 月14日，勞北檢製
   字第0921011674號函附職業災害檢查報告書1 份在卷足憑（
   前開相驗卷第67頁至第89頁）。
7、由上開調查說明，可見虹冠公司為原事業單位，該公司將其
   工廠廢水處理作業交付一級承攬人即佳昌宜公司承攬並與之
   共同作業時，負責綜理該公司工廠廠務（含廠內生產流程即
   染布經過、機器維修等）與監督工廠設施之副廠長即被告甲○○，疏未注意於事前告知該承攬人即佳昌宜公司有關該公
   司（即虹冠公司）廢水處理區廢水處理作業等工作環境、危
   害因素暨有關安全衛生規定應採取防止人員墜落之措施。亦
   未注意設置協議組織，並指定工作場所負責人，擔任指揮及
   協調工作，巡視工作現場，並指導及協助該承攬人佳昌宜公
   司辦理安全衛生教育訓練，及其他為防止職業災害所必要事
   項；故被告甲○○依前開情形，應注意又非不能注意，詎其
   竟疏於注意，任由承攬人佳昌宜公司僱請之勞工李育漳在前
   開廢水處理區內深度達2 ．06公尺之第4 號及第5 號儲水池
   防護措施有缺陷工作場所作業（即未於第4 號儲水池設置手
   扶欄杆與行走踏板；第5 號儲水池至樓梯缺口處，亦未設置
   手扶欄杆；該2處均屬易造成危險墜落之工作場所），致勞
   工李育漳不慎跌落未設置手扶欄杆與行走踏板之第4 號儲水
   池內，因生前落水燙傷溺斃死亡；故依勞工安全衛生法第17
   條、第18條規定，被告甲○○顯有疏失至明。
8、又佳昌宜公司之經理即被告丙○○為承攬虹冠公司前開工廠
   廢水處理區廢水處理作業之實際工作場所負責人，其僱用勞
   工李育漳於廢水處理區深度2.06公尺之第4 號與第5 號儲水
   池從事廢水處理操作工作時，本應依勞工安全衛生設施規則
   第224 條：「雇主對於高度在二公尺以上之工作場所邊緣及
   開口部份，勞工有遭受墜落危險之虞，應設有適當強度之圍
   欄、握把、覆蓋等防護措施。」暨勞工安全衛生法第5 條第1
   項：「雇主對左列事項應有符合標準之必要安全衛生設備：
   一、…。二、…。三、…。四、…。五、防止有墜落、崩塌
   等之虞之作業場所引起之危害。」之規定，於該處設置護圍
   或護蓋等防止墜落之安全設施；詎被告丙○○依當時情形，
   應能注意，並能注意，詎竟疏於注意，未於該第4 號儲水池
   設置手扶欄杆與行走踏板；亦未於第5 號儲水池至樓梯缺口
   處，亦未設置手扶欄杆，致勞工李育漳跌落於第4 號儲水池
   內燙傷溺斃死亡，足認被告丙○○亦有過失甚明。被告丙○○和被告甲○○2 人及渠等辯護人辯稱並無過失云云，無非
   卸責之詞，均不足採信。
9、又被害人李育漳因於前開虹冠公司工廠從事廢水處理操作工
   作時，不慎跌落於未設置手扶欄杆與行走踏板之第4 號儲水
   池，致引起生前落水燙傷溺斃死亡情事，業經檢察官督同檢
   驗員相驗屬實，復經法務部法醫研究所法醫師解剖鑑驗屍體
   明確，此有該所（92）法醫所醫鑑字第0763號鑑定書1 份與
   檢察官相驗屍體證明書1 紙各在卷足憑（同前相驗卷第55頁
   至第62頁；第63頁）；可見被害人李育漳之死亡與被告丙○○和被告甲○○2 人之過失間，各有相當因果關係，可見本
   件事證明確，被告丙○○和被告甲○○2人過失犯行應堪認
   定。
五、
1、查被告丙○○係佳昌宜公司僱請之經理，實際負責佳昌宜公
   司北部地區廢污水處理之業務，已據告丙○○供承在卷，已
   如前述；依公司法第8 條第2 項規定，公司之經理人在執行
   職務範圍內，亦為公司負責人；被告丙○○係佳昌宜公司之
   經理，自為公司負責人無訛。按勞工安全衛生法第31條第1
   項所設刑罰規定，係以雇主為處罰對象，而所謂雇主，依同
   法第2 條第2 項規定，係指事業主或事業之經營負責人而言
   。被告丙○○係佳昌宜公司僱請之經理，實際負責佳昌宜公
   司北部地區廢污水處理之業務，在其執行職務範圍內，亦為
   公司負責人，自符合勞工安全衛生法所規定雇主之身分，其
   違反勞工安全衛生法第5 條第1 項第5 款之規定，致發生同
   法第28條第2 項第1 款之職業災害，其因前開業務過失致人
   於死之行為，係犯刑法第276 條第2項 之業務過失致人於死
   罪及勞工安全衛生法第31條第1 項之罪。又被告佳昌宜公司
   為法人，亦違反勞工安全衛生法第28 條 第2 項第1 款之死
   亡災害，依同法第31條第2 項之規定，應依該條第1 項所定
   之罰金刑論處。被告丙○○以一行為同時觸犯上開二罪名，
   係想像競合犯，應依刑法第55條之規定，從一重之業務過失
   致死罪處斷。
2、被告甲○○則為虹冠公司之副廠長，平時負責綜理廠務（含
   廠內生產流程即染布經過、機器維修等）與在現場監督工廠
   設施，亦據被告甲○○於偵查中與本院調查及審理時供承在
   卷，亦如前述，可見被告甲○○亦為從事業務之人；其因上
   開過失行為，致於其虹冠公司工廠從事廢水處理操作工作之
   勞工李育漳不慎跌落於未設置手扶欄杆與行走踏板之第4 號
   儲水池，致引起生前落水燙傷溺斃死亡結果，已見前述；核
   被告甲○○所為，係犯刑法第276 條第2項 之業務過失致人
   於死罪。
3、爰審酌被告丙○○於案發時係佳昌宜公司之經理，實際負責
   佳昌宜公司北部地區廢污水處理之業務，負責指派該公司勞
   工李育漳至上開三峽鎮○○路222 巷43號與45號虹冠公司工
   廠從事廢水處理操作工程等工作等情；被告甲○○則為虹冠
   公司之副廠長，平時負責綜理廠務（含廠內生產流程即染布
   經過、機器維修等）與在現場監督工廠設施；被告丙○○身
   為雇主，並未提供安全之工作環境予其所僱用之勞工李育漳
   及防止職業災害發生之責任；被告甲○○疏未注意對其所管
   理之虹冠公司工廠廢水處理區設置良好之安全設施，亦未告
   知佳昌宜公司有關該公司（即虹冠公司）工廠工作環境及危
   害因素暨有關安全衛生規定應採取之措施各等情；被告2 人
   過失之責任，犯罪後猶否認犯行，惟於犯後已與被害人李育
   漳之母桌麗淑達成民事調解，賠償損害，有台北縣三峽鎮調
   解委員會調解筆錄影本1 紙在卷足憑（本院卷第213 頁），
   復經被害人李育漳之母桌麗淑具狀表示對於被告丙○○、甲○○及被告佳昌宜公司三人表示不予追究，亦有刑事撤回告
   訴狀1 紙在卷可證（本院卷第216 頁）等一切情狀，分別量
   處被告丙○○有期徒刑5 月、被告甲○○有期徒刑4 月，並
   均諭知易科罰金之折算標準；被告佳昌宜公司科處罰金新台
   幣伍萬元，以示懲儆。另查被告丙○○、甲○○2人均未曾
   受有期徒刑以上刑之宣告，有臺灣高等法院被告前案紀錄表
   各在卷可稽；渠等2 人因一時失慮，致觸犯本罪，被告2 人
   經此偵審教訓與刑之宣告後，均當知所警惕，均應無再犯之
   虞，本院認被告丙○○、甲○○2 人所上開宣告之刑，均以
   暫不執行為適當，爰均併予宣告緩刑2年，以啟自新。
據上論斷，應依刑事訴訟法第299 條第1 項前段、第306 條，勞
工安全衛生法第5 條第1 項第5 款、第31條第1 項、第2 項、刑
法第11條前段、第276 條第2 項、第55條、第41條第1 項前段、
第74條第1 款，罰金罰鍰提高標準條例第1 條前段、第2 條，判
決如主文。
本案經檢察官林俊儀到庭執行職務。
中    華    民    國    95    年    4     月    14    日
        刑事第五庭    審判長法  官  陳坤地
                            法  官  李麗珠
                            法  官  許映鈞
上列正本證明與原本無異。
如不服本判決，應於判決送達後10日內向本院提出上訴狀。
                            書記官  李淑秋
中    華    民    國    95    年    4     月    17    日
附錄本案論罪科刑法條全文
中華民國刑法第276條：
(過失致死罪)
因過失致人於死者，處二年以下有期徒刑、拘役或二千元以下罰
金。
從事業務之人，因業務上之過失犯前項之罪者，處五年以下有期
徒刑或拘役，得併科三千元以下罰金。
勞工安全衛生法第5條：
雇主對左列事項應有符合標準之必要安全衛生設備：
一  防止機械﹑器具﹑設備等引起之危害。
二  防止爆炸性﹑發火性等物質引起之危害。
三  防止電﹑熱及其他之能引起之危害。
四  防止採石﹑採掘﹑裝卸﹑搬運﹑堆積及採伐等作業中引起之
    危害。
五  防止有墜落﹑崩塌等之虞之作業場所引起之危害。
六  防止高壓氣體引起之危害。
七  防止原料﹑材料﹑氣體﹑蒸氣﹑粉塵﹑溶劑﹑化學物品﹑含
    毒性物質﹑缺氧空氣﹑生物病原體等引起之危害。
八  防止輻射線﹑高溫﹑低溫﹑超音波﹑噪音﹑振動﹑異常氣壓
    等引起之危害。
九  防止監視儀表﹑精密作業等引起之危害。
十  防止廢氣﹑廢液﹑殘渣等廢棄物引起之危害。
十一防止水患﹑火災等引起之危害。
雇主對於勞工就業場所之通道﹑地板﹑階梯或通風﹑採光﹑照明
﹑保溫﹑防濕﹑休息﹑避難﹑急救﹑醫療及其他為保護勞工健康
及安全設備應妥為規劃，並採取必要之措施。
前二項必要之設備及措施等標準，由中央主管機關定之。
勞工安全衛生法第28條：
事業單位工作場所如發生職業災害，雇主應即採取必要之急救﹑
搶救等措施，並實施調查﹑分析及作成紀錄。
事業單位工作場所發生左列職業災害之一時，雇主應於二十四小
時內報告檢查機構：
一  發生死亡災害者。
二  發生災害之罹災人數在三人以上者。
三  其他經中央主管機關指定公告之災害。
檢查機構接獲前項報告後，應即派員檢查。
事業單位發生第二項之職業災害，除必要之急救，搶救外，雇主
非經司法機關或檢查機構許可，不得移動或破壞現場。
勞工安全衛生法第31條：
違反第五條第一項或第八條第一項之規定，致發生第二十八條第
二項第一款之職業災害者，處三年以下有期徒刑﹑拘役或科或併
科新台幣十五萬元以下罰金。
法人犯前項之罪者，除處罰其負責人外，對該法人亦科以前項之
罰金。


司法院資訊處製作；財團法人民間司法改革基金會備份。
